臺灣嘉義地方法院民事判決
                                    108年度嘉簡字第702號
原      告  羅嘉富  
訴訟代理人  黃文力律師
被      告  盧秋束  
訴訟代理人  王明宏律師
            陳盈君  
上列當事人間請求遷讓車位等事件，本院於民國110年2月23日言
詞辯論終結，判決如下︰
    主  文
原告之訴及假執行之聲請均駁回。
訴訟費用由原告負擔。
    事實及理由
壹、程序方面：
    按訴狀送達後，原告不得將原訴變更或追加他訴，但請求之
    基礎事實同一者，不在此限，民事訴訟法第255 條第2 款定
    有明文。原告起訴時，原依民法第767條、184條及179條之
    規定起訴請求：「一、被告應將停放於系爭停車位內之車輛
    遷出並返還系爭停車位；二、被告應給付原告新臺幣(下同)
    6萬元及其利息，並自108年10月9日起至返還系爭停車位之
    日止，按月給付原告1,000元及其利息。」嗣於109年6月29
    日追加區分所有權會議決議、公寓大廈管理條例第9條第2項
    、同法第15條第1項及民法第184條等規定(參本院卷一、第2
    91頁)，經核原告追加請求權基礎部分，請求之基礎事實同
    一，與原訴間具有共同性，而就原請求之訴訟及證據資料，
    於審理繼續進行在相當程度範圍內具有一體性，雖被告表示
    反對追加之意思，然仍合於前揭規定，應予准許。 　
貳、實體方面： 
一、原告主張：
(一)原告向前手馬献誠購買坐落嘉義市○○段0000○號建物（門
　　牌號碼為嘉義市○○○村0號3樓2；下稱系爭房屋）及同段3
　　833建號建物（門牌號碼為嘉義市藝術新邨5、7、8 號），
　  而系爭房屋之共用部分包含同大樓地下一層如附圖（本院卷
　　一、第13頁）所示編號6-3-2 之停車位（下稱系爭停車位)
　　，詎被告無使用權源卻在95年8 月30日原告登記取得所有權
　　後仍持續占用系爭停車位停放其車輛，且拒絕移除車輛交還
　　系爭停車位。本件被告無權占有系爭停車位，致原告無法使
　　用系爭停車位，而受有相當於租金之不當得利，又系爭停車
　　位之每月出租租金以原告無法使用系爭停車位，而向他人承
　　租同棟大樓地下二樓停車位每月需支付租金1,000 元計算，
　　故原告請求被告給付自103 年10月9 日起至108 年10月8 日
　　止之相當於租金之不當得利金額6 萬元（計算式：1,000 元
　　 ×12月×5 年），及自108 年10月9 日起至被告交還系爭停
　　車位止，按月給付1,000 元，並計算法定遲延利息。
(二)依公寓大廈管理條例第4 條第2 項、土地登記規則第94條規
　　定及按公寓大廈區分所有建物之共同使用部分，性質上係屬
　　共有，各共有人對於該共同使用部分之設施，雖可依其共有
　　部分之經濟目的，加以使用或協議分管，但使用權為所有權
　　之積極權能之一，不得與所有權分離而單獨為買賣標的。又
　　共同使用部分之停車位，與建物專有部分，具有密不可分之
　　主從關係，建物專有部分所有人，不得將共同使用部分之停
　　車位使用權單獨出售他人，或保留停車位使用權而將建物專
　　有部分出售他人。
(三)系爭停車位，是附屬於系爭房屋。經查，被告目前占用之停
　　車位係屬於原告所有系爭房屋即門牌號碼為嘉義市○○○村
　　0號3樓2附屬之停車位，此有證物六（本院卷一、第175頁）
　　圖面上所示「陳嘉雄6-3-2 」可證，證人孫鵬程亦證述：之
　　後社區召開區分所有權人會議，有製作這張圖，大家同意按
　　照這張圖下去停車…、這張圖上面寫的名字就是停車位所屬
　　人的名字，號碼是代表住在幾號幾樓之幾（見109 年2 月18
　　日筆錄第3、4 頁），是以證物六圖面上之「陳嘉雄6-3-2」
　　即為藝術新村6 號3 樓2 ，甚至被告提出之藝術王國停車位
　　使用權狀亦記載使用者姓名為「嘉義市盧厝里11鄰盧厝28-6
　　2 參樓之二」、使用權限「依藝術王國主建築物使用年限而
　　附屬之」，顯見本件被告所使用之停車位係附屬在「嘉義市
　　盧厝里11鄰盧厝28-62 參樓之二」之建物上，而上開之「嘉
　　義市盧厝里11鄰盧厝28-62 參樓之2 」建物，經門牌整編後
　　為「藝術新村6號3樓2 」，有門牌證明書可證。以上在在證
　　明被告所使用之停車位係附屬於原告所有之藝術新村6號3樓
　　2 主建築物。而被告持有藝術王國停車位使用權狀，該權狀
    並非地政機關所核發，而是藝術王國公寓大廈管理委員會私
    人所製作，此正足以彰顯就共同使用之空間，業經區分所有
    權人會議通過由特定住戶使用停車位，管委會才敢據以製作
    該權狀。 
(四)被告答辯狀所提之買賣契約書、車位使用權狀、公證書等，
　　原告否認其真正，縱其等文件形式真正，至多只能證明債權
　　契約，並非物權契約，而債權契約只有當事人間之效力，原
　　告非契約當事人，對原告自不生效力，自不得對抗原告之物
　　權。
(五)被告主張持分所有權26604 分之360 以上才可分配停車位等
　　，惟依藝術王國公寓大廈第二十屆第一次區分所有權人會議
　　出席人員簽到簿（本院卷一、第257 頁）所示，編號4之03-
　　3F2「蕭夙芬」持分為26604分之135 、編號52之12-5F2「李
　　智明」持分為26604 分之110 ，卻均有停車位，此見原告證
　　物六圖面之「許明義3-3-2 」即為蕭夙芬之前手、「蔡清勇
　　12-5-2」即為李智明之前手，顯見被告上開主張並非事實。
(六)被告占有使用之糸爭停車位既然係經區分所有權人會議決議
    通過約定專用屬於原告所有之系爭房屋附屬之停車位，依法
    即不得擅自變更，此為公寓大廈管理條例第3條第5款、第9
    條第2項、第15條第1項所強行規定，違反者依民法第71規定
    應無效，故被告之答辯即無理由。而損害賠償的方法以回復
    原狀為原則，金錢賠償為例外，本件糸爭停車位雖屬法定避
    難空間，但業經約定專用，原告為約定專用權人，自得依民
    法第184條規定訴請被告遷讓、賠償。
(七)並聲明：⑴被告應將停放於原告所有坐落嘉義市○○段0000
　　○號如附圖所示編號6-3-2 停車位內車輛遷出，並將該車位
　　交還原告。⑵被告應給付原告6 萬元整，及自起訴狀繕本送
　　達被告翌日起至清償日止，按年息百分之五計算之利息；暨
　　自108 年10月9 日起至交還前項停車位之日止，按月給付原
　　告1,000 元並自各翌月九日起至清償日止，按年息百分之五
　　計算之利息。⑶願供擔保，請准宣告假執行。
二、被告答辯：
(一)查同段3832建號建物為系爭10層大樓之地下一層面積1330.2
    2平方公尺及地下二層1330.22平方公尺，總面積2660.44平
    方公尺(本院卷一、第195頁)，係供該大樓設置公共設施如
    電梯間、走道、自來水蓄水設備、台電供電設備、安置相關
    水、電、電纜、瓦斯等管線及供作停車位使用之空間。又按
    停車位之空間，依「建築技術規則」建築設計施工編第60條
    規定，一般停車位之寬度2.5公尺、長度5.5公尺，則其面積
    為13.75平方公尺。惟查原告所有3801建號公共之共有3832
    建號部分之持分比例折算面積為10.7平方公尺；原告所有38
    33號建號公共之共有3832建號部分之持分比例折算面積為0.
    9平方公尺；其面積均不足供作停車位空間使用。而被告所
    有3803建號公共之共有3832建號部分之持分比例折算面積為
    36.0平方公尺，確足供作為停車位空間使用，且被告於93年
    5月24日向前手黎桂蘭買受3803建號建物含系爭停車位，並
    經移轉登記，即由前手黎桂蘭點交上開房地及系爭停車位予
    被告使用迄今。
(二)被告就系爭停車位確有與前手黎桂蘭雙方於93年5月11日訂
    立不動產買賣契約(本院卷一、第145頁至第151頁)並支付買
    受系爭停車位之價款予黎桂蘭，於該買賣契約第十條買賣標
    的標示記載：「嘉義巿盧厝段貳六貳之四七號、建、1640平
    方公尺、持分16400分之225及地上建物藝術新邨6號5樓2、
    第五層面積76.43平方公尺、陽台9.72平方公尺，建號3803
    ，公共之共同使用部分建號3831應有部分75952分之1092，
    建號3832應有部分26604分之360分停車位一位使用權包括在
    內」等情(本院卷一、第149頁)，並有由黎桂蘭交付「藝術
    王國停車位使用權狀」正本可證(本院卷一、第153頁)，惟
    於該停車位使用權狀「使用者姓名」欄位未予更名仍載為「
    嘉義巿盧厝里11鄰盧厝28-62號叁樓之二」，但自被告買受
    系爭停車位後即由前手黎桂蘭點交由被告管領使用迄今。而
    黎桂蘭就系爭停車位取得管領使用權部分，係於88年3月29
    日以嘉義地方法院公證人公證之88年度公字第21549號公證
    契約向訴外人陳嘉雄買受取得(本院卷一、第155頁至第161
    頁)，原告迄今仍無法舉證並提出向其前手買受系爭停車位
    之買賣契約、支付價金及點交系爭停車位等之事實，足見本
    件原告僅向其前手馬献誠買受3801建號、3833建號建物之房
    地，並沒有另向其前手馬献誠買受系爭停車位，故本件原告
    之主張，應屬無據。　
(三)另陳嘉雄於88年3月29日已將系爭停車位出賣並將產權移轉
    予黎桂蘭(本院卷一、第155頁至第163頁)，於所有權移轉契
    約書載明，當時之出賣人陳嘉雄係將3801建號建物原共有部
    份3832建號中，自原持分26604分之360移轉其中26604分之2
    53持分予承買人黎桂蘭，承買人黎桂蘭則與其原持分合併為
    26604分之360，而出賣人陳嘉雄殘存持分為26604分之107等
    情，已在該建築改良物買賣所有權移轉契約書第1頁買賣標
    示部分、第2頁聲請登記以外之約定事項第7項部分詳予載明
    (本院卷一、第159頁、第161頁、第163頁)；可知3801建號
    建物原所有權人陳嘉雄於88年3月29日出賣系爭停車位予黎
    桂蘭後，3801建號公共之共有部份3832建號之權利範圍僅餘
    26604分之107，而後受移轉登記人黃月英、馬献誠及原告，
    渠等所買受3801號建號公共之共有3832建號部分之權利範圍
    均為26604分之107。
(四)又原告雖提出區分所有權人簽到簿影本(本院卷一、第257頁
    )，但僅能證明該社區曾於107年12月20日召開區分所有權人
    而設簽到簿供到場之人簽到而已；因其上「區分所有權比例
    欄位」所載之持分比例，係為統計當時出席者之持分比例，
    合計為若干百分比，是否可以達到合法召開區分所有權會議
    情事(公寓大廈管理條例第31、32條規定參照)，至於該會議
    決議事項及內容各為何，原告並未提出其會議決議全部內容
    為證明，無法證明與本件爭訟有關，故不足作為有利於原告
    之佐證。且蕭夙芬、李智明2人縱使確有該大廈地下停車位
    ，但其2人取得停車位之原因為何？是依買賣或租賃或借貸
    或其他原因而取得尚有未明，與本件訴訟兩造之爭執者，難
    認為係同一事實，故藝術王國公寓大廈管理委員會所回覆函
    文，不足作為有利於原告之認定。　　
(五)公寓大廈管理條例係於84年6月28日始經總統令制定公布施
    行，而系爭大樓早在80年12月2日即建造完成並為第一次登
    記在案(本院卷一、第195頁、第223頁)，則系爭大樓地下室
    的停車空間應如何使用，須遵循當時有效之行政命令。查內
    政部營建署先就「關於建築物附設停車空間管理與產權登記
    疑義乙案，依說明辦理」，而以內政部80年9月18日台內營
    字第8071337號函(本院卷一、第215頁)供民眾參辦；嗣於公
    寓大廈管理條例公布施行後，內政部地政司就「關於公寓大
    廈管理條例第4條第2項規定，登記機關於受理登記案件時，
    配合執行事宜」，而以內政部85年2月5日台內地字第857839
    4號函(本院卷一、第217頁)發布供民眾參考。是本件陳嘉雄
    原所有上開不動產，其中就3801建號公共之共有3832建號應
    有部分26604分之253，先前移轉予黎桂蘭時，而陳嘉雄及黎
    桂蘭雙方在當時皆為該建築物之區分所有權人，參諸上開2
    件內政部函文所示及公寓大廈管理條例第4條第1、2項之規
    定，應屬合法有效的移轉。
(六)至原告所認其擁有編號6-3-2停車位之房屋稅單(本院卷一、
    第31頁)，業經主管機關嘉義市政府財政稅務局於110年1月2
    5日以嘉市財房字第1107000885號函覆：「經查本局房屋稅
    籍登記表記載，旨揭房屋為第一層樓共同使用建物(活動中
    心、購物中心、警衛室…等)，非為地下室停車位」等情明確
    ，顯然原告沒有向前手買受系爭停車位。
(七)被告係依法取得系爭停車位而合法占有使用，並非於原告自
    其前手馬献誠點交系爭停車位，而後被告再自原告處侵奪其
    權利，故原告起訴之主張，並非正確之事實，其請求即無法
    律依據，請求駁回原告之訴；而原告此部分之請求既應駁回
    ，其所據之而請求相當於租金之損害，亦無所依據，應併予
    駁回。又原告之訴既經駁回，其假執行之聲請即失所附麗，
    請併予駁回，並聲明：原告之訴及假執行之聲請均駁回。如
    受不利判決，願供擔保請准免予假執行。
三、兩造不爭執事項（本院卷一、第265頁）：
（一）原告於95年7 月10日向前手馬献誠購買坐落嘉義市○○段○0
      00 ○00○000 ○00地號土地（權利範圍均為16400 分之255 
      ），及坐落262 之47地號土地上建號3801及3833建號建物
      即門牌號分別為嘉義市○○○村0 號3 樓2 （權利範圍全部
      ，另包含共用部分盧厝段3831建號權利範圍75952 分之10
      92、同段3832建號權利範圍26604 分之107 隨主建物一併
      移轉），及嘉義市藝術新邨5 、7 、8 號（權利範圍2512
      5 分之362 ，另包含共用部分盧厝段3831建號權利範圍75
      952 分之104 、同段3832建號權利範圍26604 分之9 隨主
      建物一併移轉），並於95年8 月30日完成所有權登記。
（二）原告目前為盧厝段3801建號房屋即門牌號為藝術新村6號3
      樓2 之所有權人，及盧厝段3832建號持分所有權人（持分
      比例為：26604 分之107+26604 分之9 ，共計26604 分之
      116 ），原告建物之前手為馬献誠，再前手為黃月英，再
      前前手為陳嘉雄。
（三）原嘉義市盧厝里11鄰盧厝28-62參樓之2建物，經門牌整編
      後為嘉義市藝術新邨6號3樓2。
（四）被告為嘉義市○○段0000○號房屋即門牌號藝術新邨6 號5 
      樓2 之所有權人，及盧厝段3832建號持分所有權人（持分
      比例為：26604 分之360 ）。
（五）系爭坐落嘉義市○○段0000○號如附圖所示編號6-3-2 停車
      位由被告占有使用中。
（六）原告向他人承租同棟大樓地下二樓停車位每月租金1,000
      元。
四、兩造爭執事項（見本院卷一、第266頁）：
    原告請求被告遷讓停車位並請求給付相當於租金之不當得利
    ，是否有理由？
五、得心證之理由：
（一）原告主張其於95年7 月10日向前手馬献誠購買取得系爭房
      屋暨坐落基地及系爭共有部分時，併同取得系爭停車位權
      利，為被告所否認，並以前詞置辯。是本件應審酌者厥為
      ：原告是否取得系爭停車位所有權？按當事人主張有利於
      己之事實者，就其事實有舉證之責任，民事訴訟法第277 
      條前段定有明文。原告前揭主張，既為被告所否認，自應
      由原告就此有利於己之事實負舉證責任。經查：
    1.本件據原告到庭自承：在伊向前手馬献誠購買系爭房屋之
      時，合約書上記載之買賣標的，並未包括系爭停車位、亦
      未列入點交；其係因於105年間收到一張房屋稅金單（見
      本院卷一第31頁），詢問稅務人員後據告知係表徵停車位
      ，才認為系爭停車位屬於伊所購買之系爭房屋等語（參見
      本院卷二第21至22頁）。查，經本院檢附前揭房屋稅繳款
      書函詢嘉義市財政稅務局，據覆：依該局房屋稅籍登記表
      記載，旨揭房屋（課稅房屋）為第一層樓共同使用建物（
      活動中心、購物中心、警衛室…等），非為地下室停車位
      （見本院卷二第29頁）。可認原告就其主張，對於系爭停
      車位有所有權之事實，並無法舉證以實其說，則原告主張
      其由前手馬献誠處購買系爭房屋之時，已併同取得系爭停
      車位之權利云云，自無足採。
　　2.被告抗辯：系爭停車位已由原主陳嘉雄於88年3月29日轉
      讓與其前手黎桂蘭；黎桂蘭再於93年5月11日將之連同門
      牌號嘉義市藝術新邨6 號5 樓2 房屋一併轉讓與被告等語
      ，並提出經本院勘驗結果與原本相符之買賣契約書影本、
      公證書及建築改良物買賣所有權移轉契約書影本在卷以佐
      （見本院卷一第145至151頁、第155至163頁），可以信為
      真實。而系爭停車位買賣之合法性據內政部80年9月19日
      台內營字第8071337號函、85年2月5日台內地字第8578394
      號函先後揭示：「區分所有建築物內之法定防空避難設備
      或法定停車空間，其移轉承受人應為該區分所有建築物之
      區分所有權人。」、「區分所有建物共用部分之應有部分
      ，如移轉或調整於該建物區分所有權人時，不受本條項（
      公寓大廈管理條例第4條第2項）之限制。」（見本院卷一
      第215至217頁）。前揭陳嘉雄移轉系爭車位所有權予黎桂
      蘭時，二人均為系爭停車位所屬區分所有建築物之區分所
      有權人，所為移轉自為適法有效，黎桂蘭之後再將系爭停
      車位連同前開門牌號嘉義市藝術新邨6 號5 樓2 房屋一併
      移轉予被告，亦為有權、適法、有效之轉讓，從而被告辯
      稱已輾轉取得系爭停車位所有權，於法有據，可以認定。
      系爭停車位既已為陳嘉雄轉讓予黎桂蘭，自無從依公寓大
      廈管理條例第4條第2項、土地登記規則第94條，隨同系爭
      房屋而移轉歸原告取得權利，從而，原告主張依民法第76
      7條，被告應返還系爭停車位予原告，即無理由。
　　3.又系爭停車位所屬樓層，係作為防空避難室、停車場使用
      ，有相關使用執照存根在卷以佐（見本院卷一第205頁）
      ，故被告取得系爭停車位，即無公寓大廈管理條例第15條
      第1項所定擅自變更使用執照所載用途使用約定專用部分
      之情形。原告雖又主張前開轉讓違背公寓大廈管理條例第
      3條第5款、第9條第2項、第15條第1項等規定，依民法第7
      1條應為無效，然而迄至言詞辯論終結，未能提出任何相
      關規約以供本院參考，故其此項主張，亦不可採。
（二）綜據上述，原告依民法第767條；公寓大廈管理條例第3條
      第5款、第9條第2項、第15條第1項及民法第184條規定，
      請求被告返還系爭停車位予原告，均無理由，應予駁回。
      原告再據之請求相當租金之損害，亦無依據，併應駁回。
      其訴既經駁回，假執行之聲請失所依據，應併予駁回。
六、本件為判決基礎之法律關係已臻明確，兩造其餘之攻擊防禦
    方法核與判決結果不生影響，毋庸一一論列，。
七、據上論結：本件原告之訴為無理由，依民事訴訟法第78條，
    判決如主文。　
中　　華　　民　　國　 110　　年　　3 　　月　　 19　日
                  臺灣嘉義地方法院嘉義簡易庭
                                  法　官　陳思睿
以上正本係照原本作成。
如對本判決上訴，須於判決送達後20日內向本庭（嘉義市○○路
000○0號）提出上訴狀（均須按他造當事人之人數附繕本）。如
委任律師提起上訴者，應一併繳納上訴審裁判費。
中　　華　　民　　國　 110　　年　　3 　　月　　 19　日
                                  書記官  黃士祐